臺灣嘉義地方法院刑事判決
110年度易字第33號
公  訴  人  臺灣嘉義地方檢察署檢察官
被      告  蔡錦吉



上列被告因竊盜等案件，經檢察官提起公訴（109年度偵字第947
0號、第9813號、第10176號），被告於本院準備程序中，就被訴
事實為有罪之陳述，經本院裁定改依簡式審判程序審理，判決如
下：
    主  文
一、主刑部分：
　　蔡錦吉㈠犯攜帶兇器竊盜罪，累犯，處有期徒刑柒月。㈡又犯
    竊盜罪，累犯，處拘役伍拾日，如易科罰金，以新臺幣壹仟
    元折算壹日。㈢又犯攜帶兇器竊盜罪，累犯，處有期徒刑柒
    月。㈣又犯攜帶兇器竊盜罪，累犯，處有期徒刑柒月。㈤又犯
    攜帶兇器竊盜未遂罪，累犯，處有期徒刑伍月，如易科罰金
    ，以新臺幣壹仟元折算壹日。所犯不得易科罰金部分，應執
    行有期徒刑壹年陸月。
二、沒收部分：
　　扣案之螺絲起子壹支，沒收。未扣案之犯罪所得合計新臺幣
    伍仟元、芳香劑壹瓶及壽司模型壹組，均沒收，於全部或一
    部不能沒收或不宜執行沒收時，追徵其價額。沒收部分併執
    行之。
    犯 罪 事 實
一、蔡錦吉基於意圖為自己不法所有之竊盜犯意，分別為下列犯
    行：
（一）蔡錦吉於民國109年8月6日上午8時4分許，在薛至翔所經
      營位在嘉義市○○○路000號之投幣式KTV包廂內，持客觀上
      可作為兇器使用之剪刀1 把，將卡啦OK機臺錢幣箱上之
      鎖頭破壞後，再竊取其內之現金零錢若干元，得手後隨即
      離去。
（二）蔡錦吉於109年8月7日凌晨4時32分許，再度返回上揭包廂
      內，以徒手開啟昨日遭其破壞之錢幣箱後，竊取其內之現
      金零錢若干元，得手後隨即離去。
（三）蔡錦吉於109年10月23日上午6時32分許，再度前往上揭包
      廂內，持客觀上可作為兇器使用之螺絲起子1支，將卡啦O
      K機臺錢幣箱上之鎖頭破壞後，再竊取其內之現金零錢若
      干元，得手後隨即離去。蔡錦吉上述3次犯行，合計共竊
      得新臺幣（下同）約5,000元。
（四）蔡錦吉於109年8月7日上午8時12分許，在林兆瑩所經營位
      在嘉義縣○○鄉○○村○○路0段000號之「海享夾娃娃機」店內
      ，持客觀上可作為兇器使用之螺絲起子1支，將夾娃娃機
      臺之壓克力透明櫥窗破壞後（涉犯毀損罪部分，未據告訴
      ），再竊取其內之芳香劑1瓶及壽司模型1組，得手後隨即
      離去。
（五）蔡錦吉於109年8月7日上午11時許，在蔡皓鈞所經營位在
      嘉義縣○○鄉○○村○○路000號之「夾子園」夾物機店內，持
      客觀上可作為兇器使用之螺絲起子1支，欲破壞夾娃娃機
      臺之投幣孔以竊取其內現金，但因一直無法撬開，始未竊
      盜得逞。
二、案經薛至翔、林兆瑩、蔡皓鈞分別訴由嘉義市政府警察局第二分局、嘉義縣警察局中埔分局報告臺灣嘉義地方檢察署檢察官偵查起訴。　　　　　　　　　　
    理  由
一、程序部分：
　　按除被告所犯為死刑、無期徒刑、最輕本刑為3年以上有期
    徒刑之罪或高等法院管轄第一審案件者外，於前條第1項程
    序進行中，被告先就被訴事實為有罪之陳述時，審判長得告
    知被告簡式審判程序之旨，並聽取當事人、代理人、辯護人
    及輔佐人之意見後，裁定進行簡式審判程序，刑事訴訟法第
    273條之1第1項定有明文。是以，被告所犯上開之罪如於準
    備程序為認罪陳述時，法院得依職權裁量是否改為簡式審判
    程序，不以得到當事人同意為要件。經查，本件被告於準備
    程序時雖稱不同意進行簡式審判，因為不想那麼快去執行等
    語（本院卷第56頁），但因其所犯係死刑、無期徒刑、最輕
    本刑為3年以上有期徒刑以外之罪，且已對全部犯罪事實坦
    承不諱（本院卷第56頁），本院在參酌檢察官意見後，仍認
    為適宜而裁定改依簡式審判程序審理，先予說明。
二、認定犯罪事實所憑之證據及理由：
    上開犯罪事實，業據被告蔡錦吉於本院準備程序及審理程序
    均坦承不諱，並有下列證據可為佐證，足認被告之自白與事
    實相符，本案事證明確，被告犯行均堪認定：
（一）犯罪事實㈠、㈡、㈢部分：
　　　證人薛至翔於警詢之證述、嘉義市政府警察局第二分局扣
      押筆錄、扣押物品目錄表、被害報告單、現場及監視錄影
      翻拍照片（警7449卷第13-15 、19-23、29 、37-73 頁）
      及扣案之螺絲起子1支（保管字號：本院110 年保管檢字
      第1號）。
（二）犯罪事實㈣部分：　
      證人林兆瑩於警詢之證述、被害報告單、監視錄影翻拍照
      片（警1509卷第4-9 頁）及扣案之螺絲起子1支（保管字
      號：本院110 年保管檢字第1號）。
（三）犯罪事實㈤部分：　
      證人蔡皓鈞於警詢之證述、被害報告單、監視錄影翻拍照
      片（警0159卷第4-8 頁）及扣案之螺絲起子1支（保管字
      號：本院110 年保管檢字第1號）。　　　
三、論罪科刑：
（一）論罪：
    1.按刑法第321 條第1 項第3 款之攜帶兇器竊盜罪，以行為
      人攜帶兇器竊盜為其加重條件，此所謂兇器，其種類並無
      限制，凡客觀上足對人之生命、身體、安全構成威脅，具
      有危險性之兇器均屬之，且祇須行竊時攜帶此種具有危險
      性之兇器為已足，不以攜帶之初有行兇之意圖為必要（最
      高法院79年台上字第5253號判決意旨參照）。經查，被告
      就犯罪事實㈠、㈢、㈣、㈤所為，係持剪刀及螺絲起子等物破
      壞錢幣箱上之鎖頭及壓克力透明櫥窗，已如前述，足認剪
      刀及螺絲起子為質地堅硬之材質，得持以攻擊他人，當屬
      客觀上對人之生命、身體、安全構成威脅而具有危險性之
      兇器無訛。
    2.核被告就犯罪事實㈠、㈢所為，均係犯刑法第354條之毀損
      他人物品罪及同法第321條第1項第3款之攜帶兇器竊盜罪
      。
　　3.核被告就犯罪事實㈡所為，係犯刑法第320 條第1 項之竊
      盜罪。
　　4.核被告就犯罪事實㈣所為，係犯刑法第321條第1項第3款之
      攜帶兇器竊盜罪。
　　5.核被告就犯罪事實㈤所為，係犯刑法第第321 條第2 項、
      第1 項第3 款之攜帶兇器竊盜未遂罪。
（二）想像競合犯：按一行為觸犯數罪名者，從一重處斷，為刑
      法第55條所明定，此即學理上所稱之想像競合犯。於牽連
      犯未廢除前，想像競合犯之傳統定義，須其一行為與所犯
      數罪名之構成要件完全合致；惟刑法修正廢除牽連犯後，
      為避免過度評價，自有適度擴張一行為概念之必要。亦即
      ，行為人所犯數罪名間，僅須有一部行為重疊或合致，即
      足當之（最高法院108年度台上字第3140號判決參照）。
      準此，在行為人著手犯罪實行階段具有同一性之情形下，
      凡基於一個犯罪決意，實行數個犯罪構成要件之行為，彼
      此實行行為完全同一，或大部分同一，甚或局部同一，視
      個案情節，皆可能得以評價為一個犯罪行為而論以想像競
      合犯。經查，被告就犯罪事實㈠、㈢、㈣之犯行，係以剪刀
      等物破壞鎖頭或壓克力透明櫥窗，再竊取其內財物，可見
      被告所犯上開毀損及竊盜2罪間有時間上之重疊關係，且
      犯罪目的在竊取機臺內之錢財，才需先破壞前開物品以便
      開啟機臺，參照前揭說明，應屬一行為侵害數法益，而觸
      犯數個罪名，自應依刑法第55條想像競合犯之規定，均從
      一重論以刑法第321條第1項第3款之攜帶兇器竊盜罪。
（三）數罪併罰：被告所犯上開5 次犯行，犯意各別，行為互殊
      ，應予分論併罰。
（四）累犯：被告前曾犯竊盜罪，經本院以107年度易字第746號
      判決判處有期徒刑7月確定，於108年5月20日執行完畢，
      此有臺灣高等法院被告前案紀錄表1份在卷可稽，其受有
      期徒刑之執行完畢後5年內，故意再犯本件有期徒刑以上
      之罪，均為累犯。本院依照司法院大法官會議釋字第775
      號解釋意旨，審酌上開構成累犯之罪與本件被告所犯之罪
      ，均為罪質相同之案件，顯見被告對刑罰反應力薄弱，為
      兼顧社會防衛之效果，仍應依刑法第47條第1項規定加重
      本刑。
（五）未遂犯：被告就犯罪事實㈤之犯行已著手實行竊盜行為，
      惟尚未發生竊取財物之結果，為未遂犯，應依刑法第25條
      第2 項之規定，按既遂犯之刑減輕之。被告此部分犯行同
      時有上開刑之加重及減輕事由，應依刑法第71條第1 項之
      規定，先加後減之。　　　
（六）量刑：爰以行為人之責任為基礎，審酌被告正值年輕力壯
      之際，不思循正當途徑賺取金錢，竟持兇器以破壞鎖頭及
      壓克力透明櫥窗方式竊取財物，顯不尊重他人之財產權益
      ，誠值非難。惟念及被告犯後坦承犯行，迄今尚未賠償被
      害人之犯後態度，並考量被告有多次竊盜罪之前科紀錄（
      上述作為累犯基礎事實之前科，不再重複評價），品行不
      佳，自應量處適當之刑度將被告隔絕社會，以達教化矯治
      之目的。斟酌被告行竊之金額非鉅，各次犯罪手法相似，
      自稱因社會局補助遭父親領走，才被迫行竊之犯罪動機（
      本院卷第67頁），兼衡被告自述國小畢業之智識程度、未
      婚無子、無業、領有中度身心障礙證明之家庭經濟狀況（
      本院卷第68頁、警7449卷第5頁）等一切情狀，分別量處
      如主文所示之刑，並就所犯不得易科罰金之罪刑部分定應
      執行刑，另就得易科罰金部分，併諭知易科罰金之折算標
      準，以示懲儆。
四、沒收：
（一）沒收之諭知：
      按沒收新制係參考外國立法例，為契合沒收之法律本質，
      認沒收為刑法所定刑罰及保安處分以外之法律效果，具有
      獨立性，而非刑罰（從刑），已明定沒收為獨立之法律效
      果，在修正刑法第五章之一以專章規範，故判決主文內諭
      知沒收，已毋庸於各罪項下分別宣告沒收，亦可另立一項
      合併為相關沒收宣告之諭知，使判決主文更簡明易懂，增
      進人民對司法之瞭解與信賴（最高法院108年度台上字第1
      611號、106年度台上字第386號判決參照）。本院參酌上
      述意旨，乃於主文內就沒收部分獨立諭知，並詳述如下之
      沒收理由。
（二）犯罪工具部分：扣案之螺絲起子1支，係供本案犯罪所用
      之物且屬被告所有，業據被告供承在卷（偵9813卷第50頁
      ），爰依刑法第38條第2項前段之規定宣告沒收。至於未
      扣案之剪刀1把，被告供稱並非其所有，且已還給他人等
      語（偵9813卷第48頁），爰不為沒收之諭知，併此敘明。
（三）犯罪所得部分：按犯罪所得，屬於犯罪行為人者，沒收之
      ；於全部或一部不能沒收或不宜執行沒收時，追徵其價額
      ，刑法第38條之1第1項前段、第3項分別定有明文。經查
      ，被告所竊得之現金5,000元及芳香劑1瓶、壽司模型1雖
      未扣案，然既屬被告犯罪所得之物，自不能讓被告繼續取
      得而獲利，爰依前開規定諭知沒收之，於全部或一部不能
      沒收或不宜執行沒收時，追徵其價額。
（四）上開各項之沒收，應依刑法第40條之2 第1 項規定，併執
      行之。　　　　　　
據上論斷，應依刑事訴訟法第273 條之1 第1 項、第299 條第1
項前段，刑法第354條、第321 條第2 項、第1 項第3 款、第320
 條第1 項、第55條、第47條第1 項、第25條第2 項、第51條第5
 款、第41條第1 項前段、第38條第2項、第38條之1 第1 項前段
、第3 項、第40條之2 第1 項，刑法施行法第1 條之1 第1 項，
判決如主文。
本案經檢察官陳睿明偵查起訴、檢察官謝雯璣到庭執行職務。
中　　華　　民　　國　　110 　年　　2 　　月　　18 　日
                  刑事第七庭    法　官　洪裕翔
以上正本證明與原本無異。
如不服本判決應於收受判決後20日內向本院提出上訴書狀，並應
敘述具體理由；其未敘述上訴理由者，應於上訴期間屆滿後20日
內向本院補提理由書（均須按他造當事人之人數附繕本）「切勿
逕送上級法院」。告訴人或被害人如對於本判決不服者，應具備
理由請求檢察官上訴，其上訴期間之計算係以檢察官收受判決正
本之日期為準。　　　　　　　　　
中　　華　　民　　國　　110 　年　　2 　　月　　18　　日
                                書記官　李佳惠
附錄論罪科刑法條：
中華民國刑法第320條
意圖為自己或第三人不法之所有，而竊取他人之動產者，為竊盜
罪，處5年以下有期徒刑、拘役或50萬元以下罰金。
意圖為自己或第三人不法之利益，而竊佔他人之不動產者，依前
項之規定處斷。
前二項之未遂犯罰之。

中華民國刑法第321條
犯前條第1項、第2項之罪而有下列情形之一者，處6月以上5年以
下有期徒刑，得併科50萬元以下罰金：
一、侵入住宅或有人居住之建築物、船艦或隱匿其內而犯之。
二、毀越門窗、牆垣或其他安全設備而犯之。
三、攜帶兇器而犯之。
四、結夥三人以上而犯之。
五、乘火災、水災或其他災害之際而犯之。
六、在車站、港埠、航空站或其他供水、陸、空公眾運輸之舟、
    車、航空機內而犯之。
前項之未遂犯罰之。

中華民國刑法第354條
毀棄、損壞前二條以外之他人之物或致令不堪用，足以生損害於
公眾或他人者，處2年以下有期徒刑、拘役或1萬5千元以下罰金
。